【裁判字號】    96,交訴,255
【裁判日期】    970407
【裁判案由】    公共危險
【裁判全文】
臺灣臺中地方法院刑事判決             96年度交訴字第255號
公  訴  人  臺灣臺中地方法院檢察署檢察官
被      告  甲○○○
上列被告因公共危險等案件，經檢察官提起公訴（九十六年度偵
字第一○九六五號），本院判決如下：
    主    文
甲○○○因過失傷害人，處有期徒刑肆月，如易科罰金，以新臺
幣壹仟元折算壹日；減為有期徒刑貳月，如易科罰金，以新臺幣
壹仟元折算壹日。又駕駛動力交通工具肇事，致人受傷而逃逸，
處有期徒刑拾月；減為有期徒刑伍月，如易科罰金，以新臺幣壹
仟元折算壹日。應執行有期徒刑陸月，如易科罰金，以新臺幣壹
仟元折算壹日。
    犯罪事實
一、甲○○○於九十六年三月十五日晚間七時二十分許，騎駛車
    牌號碼ＩＬＶ－０７９號重型機車，沿臺中市○區○○路往
    自由路方向行駛，至進化路與精武路交岔路口時，原應注意
    汽車行駛時，駕駛人應注意車前狀況，並隨時採取必要之安
    全措施，且轉彎車應禮讓直行車先行，而依當時天候晴、為
    夜間有照明光線、路面乾燥無缺陷、無障礙物、視距良好等
    客觀情形，並無不能注意之特別情事，竟疏於注意車前狀況
    及未禮讓直行車先行，即貿然左轉進入精武路欲往東南街方
    向行駛，適有丁○○騎駛車牌號碼ＹＪＱ－１６０號重型機
    車沿臺中市○區○○路往力行路方向直行而來，因甲○○○
    上開失，致雙方機車車頭發生碰撞，丁○○人車倒地，受有
    左手遠端橈骨骨折併錯位之傷害。詎甲○○○明知駕車肇事
    ，致丁○○人車倒地，顯然丁○○將受有傷害，竟僅下車將
    丁○○抱至路旁，未採取任何救護措施、報警處理或為其他
    之適當處置，反另起肇事逃逸之犯意，騎駛前揭機車沿精武
    路往太平市方向逃逸。嗣經路人報警循線查獲。
二、案經丁○○訴由臺中市警察局第三分局報請臺灣臺中地方法
    院檢察署檢察官偵查起訴。
    理    由
一、訊據被告固坦承有於該日駕駛前揭之機車從本案事故地點經
    過，惟矢口否認有何肇事逃逸之犯行，辯稱：伊是由精武路
    直行經過進化路往旱溪西路方向行駛，伊沒有撞告訴人丁○○，也沒有肇事逃逸云云。然查：
  (一)告訴人於本院審理時以證人身分具結證稱：伊在進化路往豐
    原方向直行，對方在進化路上伊的對向左轉就把伊撞倒，伊
    機車前面與對方機車前面對撞，伊人、車倒地後，對方有來
    把伊抱起來，抱到路邊的樹旁，因為伊當時不能走路，對方
    跟伊說要去把機車牽好，但他去了之後就沒有回來了等語（
    參見本院卷第五九、六二頁），則其陳述受傷經過及遭人肇
    事逃逸情節，核與告訴人提出之澄清醫院診斷證明書所載傷
    勢，及證人乙○○即到場處理員警於本院審理時證述處理本
    件交通事故經過（參見本院卷第四七頁）相符，並有道路交
    通事故現場圖、道路交通事故調查報告表(一)(二)、臺中市○○
    道路交通事故談話紀錄表各一份，及臺中市○○○道路交通
    事故照片黏貼紀錄表七張在卷可參，足見告訴人指稱於上揭
    時、地遭人撞傷，該人肇事逃逸等情，堪信為真。
  (二)告訴人於本院審理時以證人身分具結證稱：對方逃走後，旁
    邊路人看到對方逃走，就過來跟伊說那個人已經跑走了，伊
    沒有攜帶手機，就麻煩他幫伊打電話叫救護車，之後再麻煩
    他打電話給伊兒子，另一個路人過來跟伊說他有看到車牌號
    碼，看到什麼號碼伊現在忘記了等語（參見本院卷第六二頁
    ），而證人乙○○亦證稱：伊到達現場時，當事人已經都不
    在了，先前到達現場的臺中市警察局第三分局合作派出所巡
    邏員警拿一張字條給伊，字條上寫的是６７９等語（參見本
    院卷第六四、四七頁），則路人目擊肇事機車車牌後，告知
    先到達現場的臺中市警察局第三分局合作派出所巡邏員警，
    該員警再將記有肇事機車車牌號碼之紙條交予證人乙○○查
    辦，而字條上「６７９」之車牌號碼與被告機車車牌號碼末
    三碼「０７９」已有二個數字相符，而車牌號碼中「０」與
    「６」形狀相似，在夜間看來確有混淆之可能，是被告機車
    車牌與目擊路人留下之車牌號碼已有二個阿拉伯數字相符，
    一個阿拉伯數字相似，則被告否認肇事逃逸，已非無疑。
  (三)告訴人（與證人丙○○、乙○○隔離）於本院審理時以證人
    身分具結證稱：在澄清醫院時，伊有對伊兒子說目擊者有跟
    伊說機車車牌號碼，且說已經逃逸，伊跟伊兒子說對方騎駛
    機車後座有靠背，且對方身材胖胖壯壯的等語（參見本院卷
    第六一頁），且證人丙○○即告訴人之子（與告訴人、證人
    乙○○隔離）於本院審理時證稱：伊到達澄清醫院時，告訴
    人跟伊說當時被撞情形，她說是被深色機車撞到，肇事者把
    她扶到旁邊，之後就去牽肇事機車往太平市方向逃走，伊去
    醫院看告訴人時，告訴人是說該臺機車尾燈上面有一個Ｌ型
    靠墊，伊媽媽用臺語說肇事者是矮矮的、武鈍、武鈍的，伊
    後來有至新平派出所請警員協助調查涉案機車等語（參見本
    院卷第五五、五六頁），又證人乙○○（與告訴人、證人丙○○隔離）於本院審理時證稱：案發一、二天後，告訴人兒
    子來交通隊，說她媽媽有說肇事車輛後座有Ｌ型車架，問伊
    可否去臺中縣調閱監視系統，伊回答可以，被害人家屬才去
    那邊調閱資料（參見本院卷第四八、四九頁）。而觀諸卷內
    照片，被告機車後方確有鐵製靠背（參見警卷第一八頁照片
    ），則被告機車後方有鐵製靠背之特徵，係告訴人於送往澄
    清醫院急診，在其子至澄清醫院探視時，即向其子說明，再
    由其子告知警方調閱附近路口監視畫面甚明。警方依此特徵
    ，在附近路口監視器發現被告機車經過（參見偵卷第二九頁
    上方二張照片），又發現被告機車車牌號碼末三碼為「０７
    ９」與目擊者提供之「６７９」車牌號碼有二個阿拉伯數字
    相符，一個阿拉伯數字相似，而被告到案後，身材又與告訴
    人描述之矮胖身材相符，顯見告訴人指認均能與被告及其機
    車特徵相互吻合，並無誤認之情。至告訴人曾於警詢時提及
    肇事逃逸者機車車身顏色為黑色，雖被告機車車身為藍色，
    然此係因藍色車身在夜間易遭誤判為深色或黑色，且觀諸前
    述監視器翻拍照片，被告機車車身顏色在夜間呈現深色近乎
    黑色（參見偵卷第二九頁上方照片），是此部分要難認告訴
    人指述肇事逃逸者機車特徵與被告機車不符。另被告辯稱：
    其靠背係ㄇ字型，非Ｌ型云云，然被告機車靠背形狀描述，
    依觀看角度而有所不同，單從機車後方觀看，該靠背確係ㄇ
    字型，但從機車側面觀看，該靠背與機車車身確呈Ｌ型，是
    告訴人及證人丙○○以Ｌ型來描述該靠背，與被告機車之靠
    背形式相符，並無不當。
  (四)被告機車於九十六年三月十五日案發當日晚間七時二十二分
    五十六秒出現在臺中縣太平市道路上，並經該路口監視器錄
    影存證，有翻拍照片二張（參見偵卷第二九頁上方照片）在
    卷可稽，且被告亦自承照片上機車為其所騎駛（參見本院卷
    第九九頁），而該路口監視器位置經本院命證人證人乙○○
    調查後，為臺中縣太平市○○路○段與新福路口之監視器，
    業經證人乙○○證述在卷（參見本院卷第九四頁背面），並
    有證人乙○○繪製之現場圖一張（參見本院卷第八六頁）、
    照片八張（參見本院卷第八七至九○頁）在卷足憑。又本院
    依職權函查本案之報案紀錄，本案事故之報案人有二位，各
    向臺中市消防局及臺中市警察局報案，報案時間分別為晚間
    七時二十四分二十四秒及晚間七時二十五分五十一秒，此有
    臺中市警察局九十七年二月二十二日中市警指字第○九七○○一四○四七號函附臺中市警察局勤務指揮中心受理各類案
    件紀錄單一紙（參見本院卷第七七頁）、臺中市消防局九十
    七年二月二十五日消指字第○九七○○○二三六四號函附之
    １１９案件紀錄表一紙（參見本院卷第八一頁）在卷可稽，
    復依告訴人證述發生車禍後，肇事者將其抱到路旁後逃逸，
    告訴人才請在旁路人打電話報案等情推算，本件交通事故應
    係晚間七時二十分左右發生。又證人乙○○於本院審理時證
    稱：伊繪製現場圖時，有開車從案發地點到監視器裝置路段
    ，約八百五十公尺等語（參見本院卷第九四頁背面），以機
    車時速四十公里計算，從案發地點到監視器裝置路段，如一
    路綠燈約一分多鐘即可到達，則被告機車於案發當日晚間七
    時二十二分五十六秒出現在臺中縣太平市○○路○段與新福
    路口，與告訴人指述之逃逸路線符合，且尚在肇事後由案發
    地點出發至監視器裝置路段之合理時間範圍內。
  (五)證人乙○○於本院審理時證稱：伊找到被告後發現被告機車
    上確實裝置Ｌ型車架，且機車右前車頭下方有一條長約十公
    分刮痕，研判應該是一個月以內發生的，伊認為刮痕如有半
    年以上的話，應該經過風吹日曬會灰灰的，沒有那麼明顯，
    但伊看到該條刮痕很明顯，伊也有拍照存證，所以伊判斷是
    一個月以內發生的，該刮痕被告也無法說明是在何時在何處
    所造成的等語（參見本院卷第四七頁），且依證人乙○○提
    出之被告機車車頭放大照片（參見本院卷第九一頁），被告
    機車車頭確有一條長約十公分之白色刮痕，亦與告訴人指述
    與肇事逃逸者機車車頭碰撞，所可能產生之刮擦痕跡部位相
    符。
  (六)按認定犯罪事實所憑之證據，並不以直接證據為限，即綜合
    各種間接證據，本於推理作用，為認定犯罪事實之基礎，如
    無違背一般經驗法則，尚非法所不許（最高法院四十四年台
    上字第七○二號判例意旨參照）。承前所述，被告矮胖身材
    及其機車後方有靠背之特徵，均與告訴人指述相符，且被告
    機車車牌號碼末三碼數字與目擊路人留下之車牌號碼有二個
    阿拉伯數字相符，一個阿拉伯數字相似；又被告機車在本件
    交通事故發生後之合理時間範圍內，出現在離事故現場八百
    五十公尺的道路上，復與告訴人指述逃逸路線相符；被告機
    車車頭又有白色刮痕，顯示其近期內發生碰撞事故，且與告
    訴人指述碰撞之位置相符。從而，肇事機車後方有靠背，已
    屬少見，被告機車非但有告訴人所描述之靠背，且在交通事
    故發生後之合理時間範圍內，出現在離事故現場八百五十公
    尺的道路上，車牌號碼又與目擊路人所留下之車號有二個阿
    拉伯數字相符，一個阿拉伯數字相似，凡此種種，已堪認定
    被告機車即為肇事機車，被告空言否認犯行，要無可採。
  (七)綜上，本案事證明確，被告犯行洵堪認定，應依法論科。至
    被告請求調閱事故路口之監視器畫面，惟因該事故路口並無
    監視器，業據證人乙○○證述在卷（參見本院卷第五四頁）
    ，本院無從查證，併予敘明。
二、核被告所為，係犯刑法第二百八十四條第一項前段之過失傷
    害罪及同法第一百八十五條之四之駕駛動力交通工具肇事致
    人受傷而逃逸罪。被告所犯上開二罪間，犯意各別，罪名互
    異，應予分論併罰。爰審酌被告駕駛車輛，未注意車前狀況
    並禮讓直行車先行，造成告訴人受傷，且被告肇事後更棄告
    訴人於不顧，實值非難，暨其犯罪之動機、目的、手段、被
    告過失程度、告訴人所受傷勢，迄今未能與告訴人達成和解
    ，賠償告訴人所受之損害，及犯後否認犯行，態度欠佳等一
    切情狀，就前述二罪分別量處如主文所示之刑，並就過失傷
    害罪部分諭知易科罰金之折算標準。
三、被告行為後，中華民國九十六年罪犯減刑條例於九十六年七
    月四日公布，於同年月十六日施行，查被告本件犯行係在九
    十六年四月二十四日以前，且均非中華民國九十六年罪犯減
    刑條例第三條所示不得減刑之罪，爰依中華民國九十六年罪
    犯減刑條例第二條第一項第三款，各減其刑期二分之一；另
    被告所犯肇事逃逸罪，為最重本刑五年以下有期徒刑之罪，
    其所宣告之刑經本院依中華民國九十六年罪犯減刑條例第二
    條第一項第三款，減其刑期二分之一後，為有期徒刑六個月
    以下之刑度，爰依中華民國九十六年罪犯減刑條例第九條，
    就肇事逃逸部分併諭知易科罰金之折算標準，及依同條例第
    十條之規定，合併定其應執行之刑，及諭知易科罰金之折算
    標準。
據上論斷，應依刑事訴訟法第二百九十九條第一項前段，刑法第
二百八十四條第一項前段、第一百八十五條之四、第四十一條第
一項前段、第二項、第五十一條第五款，中華民國九十六年罪犯
減刑條例第二條第一項第三款、第七條、第九條、第十條，刑法
施行法第一條之一第一項、第二項前段，判決如主文。
中    華    民    國    97    年    4     月    7     日
                      交通法庭  審判長法  官  李秋娟
                                      法  官  陳得利
                                      法  官  黃裕仁
上正本證明與原本無異。
如不服本判決，應於收受送達後十日內向本院提出上訴書狀（應
敘述具體理由並附繕本）。
上訴書狀如未敘述理由，應於上訴期間屆滿後二十日內補提理由
書於本院。
                                書記官  王嘉仁
中    華    民    國    97    年    4     月    7     日
附錄論罪科刑法條
刑法第二百八十四條第一項
因過失傷害人者，處六月以下有期徒刑、拘役或五百元以下罰金
，致重傷者，處一年以下有期徒刑、拘役或五百元以下罰金。
刑法第一百八十五條條之四
駕駛動力交通工具肇事，致人死傷而逃逸者，處六月以上五年以
下有期徒刑。


司法院資訊處製作；財團法人民間司法改革基金會備份。
